臺灣嘉義地方法院刑事判決　　　　　　　　　　　　九十三年度簡上字第一八九號
　　上　訴　人　臺灣嘉義地方法院檢察署檢察官
　　被　　　告　乙○○
　　　　　　　　甲○○
右列上訴人因詐欺案件，不服本院簡易庭民國九十三年七月十五日九十三年度嘉簡字
第五九○號第一審判決（聲請簡易判決處刑書案號：臺灣嘉義地方法院檢察署九十三
年度偵字第三四八九號），提起上訴，本院管轄之第二審合議庭判決如左：
    主  文
原判決撤銷。
乙○○、甲○○共同連續意圖為自己不法之所有，以詐術使人將本人之物交付，均處
有期徒刑肆月，如易科罰金，以參佰元折算壹日；甲○○緩刑貳年。
    事實
一、乙○○、甲○○於民國（下同）九十一年初間同居一處，明知其等已陷於經濟困
    難，且向地下錢莊借錢，資金已週轉不靈而無給付貨款之能力，仍基於意圖為自
    己不法所有之概括犯意聯絡，以設於嘉義市○○路二七九號之威里實業有限公司
    名義，先於同年三月間某日，至設於嘉義市○○街一二五巷八之一號之成衣工廠
    ，向負責人戊○○誇大其等公司財務狀況良好，隱瞞其等已無資力償還價款之事
    實，詐購總價新台幣（下同）四萬五千元之印花童衣約三千件，並表示數日後即
    給付現款，惟未見履行，經戊○○追討後，乙○○方才交付由甲○○所簽發如附
    表編號一所示之遠期支票一紙（下稱編號一支票）偽為貨款之支付，使戊○○陷
    於錯誤而受害；嗣乙○○、甲○○復基於同上之概括犯意聯絡，於同年四月間，
    至丁○○設於台南縣白河鎮三間厝三二零號住處，以相同手法向丁○○購買布匹
    ，貨款共計九萬七千元，由甲○○簽發如附表編號二、三所示支票二紙（下稱編
    號二、三支票）作為給付之工具，使丁○○誤信其有付款能力，而交付布匹。詎
    該等支票經提示後，均因甲○○之前揭支票帳戶業於同年四月十九日遭受拒絕往
    來而未能兌現。其後，乙○○及甲○○皆避不見面，經以行動電話聯繫，乙○○
    諉稱不久將解決問題，惟卻關門停業，他去無蹤，至此戊○○及丁○○始知受騙
    ；乙○○、甲○○計詐得相當於十四萬二千元之衣物。
二、案經戊○○及丁○○訴請台灣嘉義地方法院檢察署檢察官偵查後聲請簡易判決處
    刑。
    理  由
一、訊據被告乙○○、甲○○對於其等簽發編號一支票向告訴人戊○○購買前揭童衣
    ，及簽發編號二、三支票交予告訴人丁○○等事實固承認不諱，惟否認有詐欺之
    情，辯稱：我們將編號一支票交付予戊○○時，我們的經濟狀況尚好，後來該支
    票要兌現前，因經營不善，才無法支付票款，當時我們要把童衣載還給戊○○，
    但他不願意，執意要拿現金，我們才無法付錢，不是故意詐欺；至於編號二、三
    支票是我們向丁○○借款而開立的，並非買貨的貨款云云。惟查：
  (一)前揭犯罪事實業據告訴人戊○○及告訴人丁○○於偵查時及本院審理中指述甚詳
    ，且被告乙○○於偵查時自承：我與甲○○於九十一年間有分別向告訴人二人買
    貨，買賣當時我的財務狀況不太好，之後我們被地下錢莊逼債就搬家，不方便跟
    任何人聯絡等語（見發查卷第一百二十七頁、第一百二十八頁），被告甲○○於
偵查時亦承認：我們於九十一年三、四月間有分別向告訴人二人買貨，我的支票
    帳戶在九十一年四月一日就交易不正常，同月十九日遭銀行拒絕往來，我們對於
    相識的廠商是開期票，當時很多人向我們討債，我們就搬到彰化，我們把戊○○
    及丁○○的貨都轉賣出去，其中戊○○的童衣是賠錢賣出等語（見發查卷第一百
    十四頁），並有編號一至三支票三紙影本及退票理由單二紙影本在卷可憑（見發
    查卷第五頁至第七頁），又被告二人與告訴人二人於九十三年六月五日簽立之和
    解協議書中，亦載明：被告二人因故持用拒絕往來支票共三張向告訴人二人詐買
    成衣、布疋一批等語明確，有該和解協議書中一紙在卷足稽（見簡上卷第十一頁
    ）；此外，甲○○之前揭支票帳戶自九十一年二月初起至同年四月十八日止，其
    存款數額經常僅為數萬元，少者甚或僅有數千元，縱使偶有十餘萬元之數目，亦
    在一、二日內，旋遭大部分提領，且自同年四月一日起即有退票紀錄，嗣於同年
    四月十九日遭拒絕往來，總計至同年八月底止，共達四十四張支票（金額近二百
    萬元）遭到退票，而其中四、五月間之退票張數即達三十張之多等情，有中國信
    託商業銀行九十三年九月二十四日中信銀前鎮發文字號第0000000000
    三六號函所附甲○○支票帳戶（帳號：000000000號）交易明細一份及
    法務部票據信用資訊連結作業查詢明細表一份附卷可查（見發查卷第六十二頁、
    第六十三頁，簡上卷第五十五頁至第六十一頁，第九十二頁至第九十六頁），是
    被告二人於向告訴人二人進貨之際，即以大量支票與人交易，顯已陷於無資力狀
    態，竟故意隱瞞之，且以無力兌現之遠期支票偽充貨款，顯然存有不法所有之意
    圖，可堪認定，故被告二人所辯：我們並無詐騙故意，且編號二、三支票係向丁○○借款而開立云云，委無足採。
  (二)其次，(1)被告二人所辯：我們無法兌現編號一支票前，有說要把童衣載還給戊○○，但他不願意，執意要拿現金云云，此部份業據戊○○於審理中否認在卷，而
    本院亦查無證據可認被告二人之此等辯詞可信為真正，又衡諸常情，若債務人表
    示無法償還貨款時，債權人為避免金錢損失及將來求償之累，取回貨物，尚且不
    及，豈有仍執意要求給付現金之理，且被告二人如真欲將童衣返還給戊○○，可
    逕行把童衣載至戊○○工廠，但被告二人卻無此作為，是認其等此部分之辯解，
    於情未合，不足採信。(2)又甲○○與戊○○於偵查時或本院審理中均承認其等間
    僅存有前揭買賣一次無訛（見發查卷第一百十四頁，簡上卷第七十四頁），本院
    亦查無證據可證被告二人與戊○○間，除前揭買賣外，存有其他交易，顯見被告
    二人與戊○○並非相熟之往來廠商，堪信被告二人應曾向戊○○大力為還款之保
    證，隱瞞無資力之事實，方使戊○○願與被告二人交易，且接受期票，若乙○○
    曾向戊○○表明其財務狀況不佳，則戊○○自無與被告二人交易之理，故乙○○
    另關於前揭買賣時曾向戊○○表明其財務狀況不佳云云，無足採信。(3)再被告二
    人另雖辯稱：編號二支票二萬二千元的借款情形係我們原本向丁○○商借二萬元
    ，言明利息二千元，我們就先拿現金二千元給丁○○，他匯二萬二千元給我們，
    我們簽發編號二支票給他，而編號三支票七萬五千元的借款情形則是我們向丁○○商借二萬五千元，因為我們手邊剛好有編號三支票，就交給丁○○為擔保云云
    ，惟徵諸支票之票面金額不應包含債務人已交付予債權人之利息數額，且編號三
    支票屬於擔保性質支票，其票面金額與實際借款金額之差額達五萬元之數，但被
    告二人竟未加置理，未以現金或另紙票據找補，亦甚奇怪，故被告二人此部分辯
    解，與常情不符，難信編號二、三支票係因借款而簽發。(4)另被告二人與丁○○
    間雖有數年多次之金錢往來，業據丁○○承認在卷（見簡上卷第八十八頁、第八
    十九頁），並有歷史交易查詢報表及往來明細各一紙卷可憑（見簡上卷第九十六
    頁、第九十八頁），惟本院查無證據可證其等間之歷來交易有未依期履行之情，
    故此僅能證明其等間曾有金錢交易，尚難憑此遽謂丁○○於前揭售貨時，確實知
    悉被告二人已陷於無力還款之狀況，猶與被告二人交易，而為丁○○未陷於錯誤
    之認定。
    (5)至於被告二人所提出之證人丙○○於本院審理中到庭證稱：我對於之前是否曾
    與乙○○或丁○○購買成衣之事，已不復記憶，不能肯定等語在卷（見簡上卷第
    一百零五頁至第一百零七頁），是丙○○所述自無法引為對於被告二人有利之認
    定。
  (三)綜上所述，本件事證明確，而被告二人所辯，又非可採，是其二人詐欺犯行，可
    堪認定。
二、(1)核被告乙○○、甲○○所為，均係犯刑法第三百三十九條第一項之詐欺取財罪
    。又被告二人間，就前揭詐欺犯行，有犯意聯絡與行為分擔，應論以共同正犯。
    再被告二人先後二次詐欺取財行為，時間緊接，所犯罪名相同，顯係出於概括之
    犯意為之，為連續犯，依刑法第五十六條之規定以一罪論，並應加重其刑。(2)原
    審以被告二人罪證明確予以論罪科刑，固非無見，惟查：原簡易判決以被告二人
    事後已與告訴人二人達成和解為由，均宣告緩刑二年，但被告二人並未履行和解
    條件，已據告訴人於本院審理中陳明，且為被告二人所承認，檢察官循告訴人之
    請求提起上訴，其上訴意旨亦指摘及此，檢察官之上訴為有理由，自應由本院將
    原判決撤銷改判。爰審酌被告之犯罪目的、手段、所詐欺之財物價值非鉅、尚未
    賠償告訴人二人之損失及犯後未能坦承犯行等一切情狀，科處如主文第二項所示
    之刑，並諭知易科罰金之折算標準。又查：被告甲○○未曾受有期徒刑以上刑之
    宣告，有台灣高等法院被告全國前案紀錄表、台灣嘉義地方法院檢察署刑案資料
    查註紀錄表附卷可參，且甲○○與乙○○育有幼女二人（有戶籍謄本一份附於本
    院卷可查），故認甲○○經此教訓，應知惕勵，當無再犯之虞，本院認其所受宣
    告之刑，以暫不執行為適當，併予宣告緩刑二年以啟自新。
據上論斷，應依刑事訴訟法第三百六十九條第一項前段、第三百六十四條、第二百九
十九條第一項前段，刑法第二十八條、第五十六條、第三百三十九條第一項、第四十
一條第一項前段、第七十四條第一款，罰金罰鍰提高標準條例第一條前段、第二條，
判決如主文。
本案經檢察官柯文綾到庭執行職務。
中      華      民      國    九十三    年      十一    月     三十     日
                                  臺灣嘉義地方法院刑事第二庭
                                      審判長  法  官  夏金郎
                                              法  官  陳俞婷
                                              法  官  盧鳳田
右正本證明與原本無異。
本件不得上訴。
中      華      民      國    九十三    年      十一    月     三十     日
                                              書記官  林秀惠
附錄本判決論罪法條全文
刑法第三百三十九條第一項：
意圖為自己或第三人不法之所有，以詐術使人將本人或第三人之物交付者，處五年以
下有期徒刑、拘役或科或併科一千元以下罰金。
支票附表：
┌──┬──────┬─────┬────┬────┬──────┬────┐
│編號│ 付款人     │票號      │發票日  │面額    │發票人、帳號│退票日  │
├──┼──────┼─────┼────┼────┼──────┼────┤
│1   │中國信託商業│CU0000000 │91.5.15 │45000元 │甲○○      │91.5.16 │
│    │銀行前鎮分行│          │        │        │000000000號 │        │
├──┼──────┼─────┼────┼────┼──────┼────┤
│2   │同右        │CU0000000 │91.4.30 │75000元 │甲○○      │91.5.06 │
│    │            │          │        │        │000000000號 │        │
├──┼──────┼─────┼────┼────┼──────┼────┤
│3   │同右        │CU0000000 │91.5.15 │22000元 │甲○○      │無      │
│    │            │          │        │        │000000000號 │        │
└──┴──────┴─────┴────┴────┴──────┴────┘
